【裁判字號】    95,交簡上,75
【裁判日期】    950831
【裁判案由】    過失傷害
【裁判全文】
臺灣臺南地方法院刑事判決            95年度交簡上字第75號
上  訴  人  臺灣臺南地方法院檢察署檢察官
被      告  丙○○
選任辯護人  林國明律師
上列上訴人因過失傷害案件，不服本院九十五年度交簡字第一九
五號中華民國九十五年三月八日第一審簡易判決（聲請案號：臺
灣臺南地方法院檢察署九十五年度調偵字第七四六號），提起上
訴，本院判決如下：
    主  文
原判決撤銷。
丙○○因過失傷害人，處有期徒刑貳月，如易科罰金，以銀元
佰元即新臺幣玖佰元折算壹日。
    事  實
一、丙○○於民國（下同）九十四年四月三十日上午十一時十分
    許，騎乘車號BY2-910號重型機車後乘載乙○○（七十五年
    十月二十五日生），由高雄市楠梓區○○○路北往南方向行
    駛，於同日（三十日）上午十一時十分許，途經高雄市○○
    區○○路與後勁中街口以北，原應注意行經彎道路段時應減
    速慢行，作隨時停車之準備，而當時天候晴、無障礙、視距
    良好，並無不能注意之情形，丙○○竟疏未注意及此，貿然
    快速駛經轉彎道路，隨即失控摔倒，雙方連人帶車翻滾滑至
    對向快車道，致乙○○受有創傷性腦外傷併顱內出血及右側
    輕癱、左側血胸、右下肺葉撕裂傷併肺葉楔狀切除術及急性
    腎衰竭等傷害。
二、案經乙○○之母甲○○訴由台灣台南地方法院檢察署檢察官
    偵查後聲請簡易判決處刑。
    理  由
一、上開事實，業據被告丙○○於偵查中及本院審理時自白坦承
    不諱，核與告訴人代理人甲○○指訴被害人楊順安車禍受傷
    之情節大致相符，復有高雄市政府警察局交通警察大隊道路
    交通事故調查報告表（一）（二）及現場圖、成功大學醫學
    院附設醫院所出具之診斷證明書、全民健康保險重大傷並核
    定審查通知書、高雄市政府警察局交通警察大隊95年6月23
    日高市警交五字第0950011665號函、國立成功大學醫學院附
    設醫院95年7月17日成附醫醫事字第0950007709號函附病患
    中診療摘錄表及病歷、現場照片十二張在卷可稽。是被告當
    時騎乘機車後載被害人楊順安，行經轉彎車道，因人車摔倒
    ，使乙○○受傷之事實，已可認定。
二、按行經彎道應減速慢行，作隨時停車之準備，道路交通安全
    規則第九十三條第一項第二款定有明文。被告駕駛機車行經
    彎道，自應依規定注意減速慢行，而依當時天候晴、日間自
    然光線、路面舖裝柏油、路面乾燥無缺陷、亦無障礙物、視
    距良好等無不能注意之情事，有前開道路交通事故調查報告
    表（一）在卷可參，被告竟疏未注意行經彎道時，未減速慢
    行，作隨時停車之準備，貿然快速駛經轉彎道路，隨即失控
    人車摔倒，致後座之被害人楊順安摔倒受傷，足見被告應有
    過失甚明。被害人確因本件車禍而受傷，則被告過失駕車肇
    事行為，與被害人受傷之結果間，自具有相當因果關係。又
    被害人楊順安於九十四年四月三十日因本件車禍受傷，送成
    功大學附設醫院急診，住入加護病房，受有創傷性腦外傷併
    顱內出血及右側輕癱、左側血胸、右下肺葉撕裂傷併肺葉楔
    狀切除術及急性腎衰竭等傷害，嗣經中央健康保險局南區分
    局於九十四年六月九日審查通知為「呼吸衰竭需長期使用呼
    吸器」之重大傷病（有效起迄日：94年5月21日---94年7 月
    1 日），被害人楊順安於九十四年七月十九日出院，出院前
    之肺功能係「嚴重」侷限性通氣障礙，出院後一個月（九十
    四年八月二十二日）肺功能則為「中等」程度侷限性通氣障
    礙，出院後一年（九十五年六月二十八日）肺功能檢查：呈
    現「正常」通氣狀態之事實，則有上開成功大學附設醫院之
    診斷證明書及病患診療摘錄表可稽，可見被害人楊順安受傷
    當時之傷勢確實嚴重，須長期使用呼吸器，惟經治療復原後
    ，其肺功能已呈正常通氣狀態，自非刑法第十條第四項所規
    定重大不治或難治之重傷害，而屬一般傷害。是被告過失傷
    害犯行之事證明確，應依法論科。
三、被告行為後，九十四年二月二日修正公布之刑法修正條文已
    於九十五年七月一日生效施行。按行為後法律有變更者，適
    用「行為時」之法律。但行為後之法律有利於行為人者，適
    用「最有利於行為人」之法律，上開修正施行後之刑法第二
    條第一項定有明文。本件經分別比較相關新舊條文後，應綜
    合適用有利之「行為時」舊法之易科罰金折算標準（詳如附
    表所示）。
四、核被告所為，係犯刑法第二百八十四條第一項前段之過失傷
    害罪。聲請簡易判決處刑書認被告係犯刑法第二百八十四條
    第一項後段過失致重傷罪，尚有未洽，然其起訴之基本社會
    事實相同，自應依刑事訴訟法第三百條規定，變更其應適用
    之法律處斷。
五、原審依刑事訴訟法第四百四十九條第一項前段、第四百五十
    四條第一項，刑法第二百八十四條第一項後段、修正前刑法
    第四十一條第一項前段，罰金罰鍰提高標準條例第一條前段
    、廢止前罰金罰鍰提高標準第二條規定，量處被告有期徒刑
    四月，並諭知易科罰金之折算標準，固非無見，惟查，本件
    被害人僅受有一般傷害，原審判處被告因過失傷害人致重傷
    罪刑，尚有違誤。上訴意旨雖未就此加以指摘，惟原判決既
    有違誤，仍應由本院予以撤銷改判。
六、爰審酌被告為本件車禍肇事之原因、與被害人係同學關係、
    被害人係乘坐被告之機車、告訴人所受傷害程度，雙方因賠
    償金額相差過鉅，而無法達成和解，且被告已於犯後供承犯
    行，態度尚可等一切情狀，量處如主文所示之刑並諭知易科
    罰金之折算標準。又被告行為時易科罰金標準，係以修正前
    刑法第四十一條第一項前段「得以一元以上三元以下折算一
    日」及廢止前罰金罰鍰提高標準條例第二條前段「就其原定
    數額提高為一百倍折算一日」為依據，則本件被告行為時之
    易科罰金折算標準，如以銀元三百元折算一日，經折算為新
    臺幣後，應以新臺幣九百元折算為一日。惟九十五年七月一
    日修正公布施行之刑法第四十一條第一項前段關於易科罰金
    之折算標準則為「以新臺幣一千元、二千元或三千元折算一
    日」，比較修正前後之易科罰金折算標準，修正前之規定顯
    較有利被告，自應適用修正前刑法第四十一條第一項前段、
    廢止前罰金罰鍰提高標準條例第二條前段之規定，併諭知易
    科罰金之折算標準。
據上論斷，應依刑事訴訟法第四百五十五條之一第一項、第三項
、第三百六十九條第一項前段、第三百六十四條、第三百條、第
二百九十九條第一項前段，刑法第二條第一項前段、第二百八十
四條第一項前段、修正前刑法第四十一條第一項前段，刑法施行
法第一條之一、廢止前罰金罰鍰提高標準條例第二條，判決如主
文。
本案經檢察官徐仕瑋到庭執行職務。
中    華    民    國    95    年    8     月    31    日
                刑事第四庭  審判長法  官  宋明中
                                  法  官  朱中和
                                  法  官  陳欽賢
以上正本證明與原本無異。
本件不得上訴。
                                  書記官  陳麗雅
中    華    民    國    95    年    9     月    1     日
附錄本案論罪科刑法條：
中華民國刑法第284條第1項
（過失傷害罪）
因過失傷害人者，處 6 月以下有期徒刑、拘役或 5 百元以下罰
金，致重傷者，處1年以下有期徒刑、拘役或5百元以下罰金。


司法院資訊處製作；財團法人民間司法改革基金會備份。
